臺灣新竹地方法院民事裁定　　　　　　 99年度監宣字第186號
聲　請　人　林張緞
相　對　人　林文鑑
上列聲請人聲請監護宣告事件，本院裁定如下：
    主      文
宣告林文鑑（民國○○○年○月○日生，身分證統一編號：Ｚ000
000000號）為受輔助宣告之人。
選定林張緞（民國○○○年○月○○日生，身分證統一編號：Ｚ0
00000000號）為受輔助宣告之人之輔助人。
聲請費用新臺幣壹仟元由受輔助宣告之人負擔。
    理    由
一、聲請意旨略以：聲請人林張緞為相對人林文鑑之母親，相對
    人因罹患中度精神障礙，雖經屢為延醫診治均不見起色，致
    精神障礙（或其他心智缺陷），不能為意思表示、受意思表
    示或辨識其意思表示之效果，爰依法聲請宣告相對人為受監
    護宣告之人，並提出中華民國身心障礙手冊及戶籍謄本各1
    份為證。
二、按對於因精神障礙或其他心智缺陷，致不能為意思表示或受
    意思表示，或不能辨識其意思表示之效果者，法院得因本人
    、配偶、四親等內之親屬、最近一年有同居事實之其他親屬
    、檢察官、主管機關或社會福利機構之聲請，為監護之宣告
    ；對於因精神障礙或其他心智缺陷，致其為意思表示或受意
    思表示，或辨識其意思表示效果之能力，顯有不足者，法院
    得因本人、配偶、四親等內之親屬、最近一年有同居事實之
    其他親屬、檢察官、主管機關或社會福利機構之聲請，為輔
    助之宣告，民法第14條第1 項、第15條之1 第1 項分別定有
    明文。又法院對於監護之聲請，認為未達第一項之程度者，
    得依第15條之1 第1 項規定，為輔助之宣告，同法第14條第
    3 項亦有規定。
三、經查，聲請人為相對人之母親，有聲請人提出之戶籍謄本1
    份在卷可稽，堪認聲請人為相對人之四親等內之親屬，其自
    有權提出本件聲請。又經本院於100 年1 月19日會同鑑定人
    即財團法人為恭紀念醫院張敏醫師就相對人之現況鑑定時，
    相對人就本院訊問回答如下：「（知道這裡是哪裡？）財團
    法人為恭醫院東興院區；（【指聲請人】她是誰？）我媽；
    （今天幾月幾日？）【相對人看手錶回答】1 月19日；（今
    年是民國幾年？）100 年；（家裡有誰？）媽、伯父、伯母
    ，我們是三合院；（你父親？）去世了；（有無兄姐？）3
    個姊姊，都嫁了；（學歷？）國中畢業；（有無工作？）做
    過鉗工，作馬達；（現在還作嗎？）在醫院不能出去；（【
    提示卷皮最上面兩行文字】是否會讀？）臺灣新竹地方法院
    民事聲請事件卷宗；（會不會買東西？）會，但有時候還沒
    找錢我就走了；（你在醫院也有買東西嗎？）有，買飲料；
    （如果買30元的東西拿100 元要找多少？）70元，；（買35
    9 元的東西拿500 元找多少？）找108 元；（買400 元的東
    西拿1000元要找多少？）600 元；（買530 元的東西拿1000
    元找多少？）470 元；（你身上有錢可不可以給我？）不行
    ；（為何不行？）可以買東西請，但不可以拿錢；（銀行有
    無戶頭？）有，不知多少錢，可以去銀行問，如果都沒錢就
    是銀行欺負我，我記得我有三信、竹信、彰化銀行的戶頭，
    也有土地銀行；（有無去銀行領錢？）有，拿取款憑條領，
    寫繳清及金額，如果有500 元餘額，買300 元東西，就找20
    0 元，銀貨兩訖；（會不會拿提款卡提錢？）會，按密碼，
    它會寫50000 元、100000元，我大概都領3000元；（【提示
    1000元】這多少？）1000元；（【提示100 元】這多少？）
    100 元；（【提示健保卡、提款卡】這是什麼？）健保卡及
    郵局提款卡；（【提示金融卡】這是什麼？）電話卡，【改
    稱】是不是可以刷卡的；（【提示另一金融卡】這是什麼？
    ）信用卡，不知它有什麼功能；（知不知道你有財產？）我
    知道我們林家有找人管帳，我是二房，我有500 兆的財產，
    我媽比較老實，只有分到米而已，我的財產包括四、五房，
    都是我的，我們林家80包米，40包被拿走，一粒米價值1000
    元；（你可以把身分證、印章借給我作擔保，當我借錢的保
    證人？）我不知道，我們不熟，我也不知道你要怎麼稱呼；
    （你知道今天要做什麼？）鑑定我有沒有誇大；（你當我的
    保證人，以後我還不出錢，你要幫我還好嗎？）好；（你有
    錢還嗎？）我的祖厝在義民廟，那邊土地有一甲；（是否可
    以提供土地讓我去借錢，讓我來花？）好；（你怎麼對我這
    樣好？）因你是法官；（手錶可以借我戴幾天？）不行，很
    貴，是勞力士的；（以後你的事情找人幫你處理？）好。」
    等情，足見相對人於本院訊問時意識清楚，講話可以理解，
    在判斷、定向、記憶及計算力方面雖無明顯缺損，但對於較
    複雜之數字運算有困難，且有邏輯鬆散，偶而答非所問、言
    詞誇大及被害妄想等情，有本院100 年1 月19日鑑定筆錄1
    份在卷可佐。參酌鑑定人就相對人之鑑定結果認：相對人在
    青春期就精神病發作，認知功能部分錯誤，很少與現實社會
    互動，語言溝通差，人際互動困難，社會判斷及問題解決能
    力不佳，其精神狀態實已達不能完全為意思之表示，並且也
    無法完全處理自身事務，部分仍需依賴他人監護，有財團法
    人為恭紀念醫院100 年1 月24日（100 ）為恭醫字第100000
    0061號函暨所附精神鑑定報告書1 份在卷可稽。是以相對人
    對於一般生活事物之處理雖無明顯困難及限制，惟其判斷解
    決問題能力不佳，故相對人雖非完全不能辨識其意思表示之
    效果，而達於應受監護宣告之程度，惟其受精神障礙影響，
    致其為意思表示或受意思表示及辨識其意思表示效果之能力
    ，均顯有不足等情，堪以認定。從而，聲請人聲請監護宣告
    ，尚屬有間，惟相對人仍有受輔助之必要，依上開說明，爰
    依職權裁定為輔助之宣告。
四、次按受輔助宣告之人，應置輔助人；法院為輔助之宣告時，
    應依職權就配偶、四親等內之親屬、最近一年有同居事實之
    其他親屬、主管機關、社會福利機構或其他適當之人選定一
    人或數人為輔助人；法院選定輔助人時，應依受輔助宣告之
    人之最佳利益，優先考量受輔助宣告之人之意見，審酌一切
    情狀，並注意下列事項：（一）受輔助宣告之人之身心狀態
    與生活及財產狀況。（二）受輔宣告之人與其配偶、子女或
    其他共同生活之人間之情感狀況。（三）輔助人之職業、經
    歷、意見及其與受輔助宣告之人之利害關係。（四）法人為
    輔助人時，其事業之種類與內容，法人及其代表人與受輔助
    宣告之人之利害關係，民法第1113條之1 第1 項及同條第2
    項準用第1111條、第1111條之1 分別定有明文。查聲請人為
    相對人之母，有戶籍謄本在卷可稽。又聲請人同意擔任相對
    人之輔助人，有前開訊問筆錄在卷可憑，本院參酌上情，認
    由聲請人任輔助人，最能符合相對人之最佳利益，爰選定聲
    請人為相對人之輔助人。
五、依民法第1113條之1 第2 項準用同法第1111條規定，法院為
    輔助之宣告時，應依職權同時指定會同開具財產清冊之人。
    另輔助宣告之裁定，應同時選定輔助人及指定會同開具財產
    清冊之人，並附理由，民事訴訟法第624 條之1 第2 項準用
    同法第604 條第1 項亦有規定。惟受輔助宣告之人並不因輔
    助宣告而喪失行為能力，僅於其為民法第15條之2 列舉之法
    律行為時，應經輔助人同意，且參酌民法第1113條之1 第2
    項規定，亦未準用同法第1099條、第1099條之1 、第1101及
    第1103條第1 項之規定，顯見受輔助宣告之人之財產，不由
    輔助人管理，自毋庸宥於準用之規定而指定會同開具財產清
    冊之人。本件相對人之心智狀況未達監護宣告之程度，而經
    本院對相對人為輔助之宣告，就輔助宣告之設置目的、輔助
    人之性質及職務範圍綜觀，本件並無指定會同開具財產清冊
    之人之必要，附此敘明。
六、爰依民事訴訟法第608 條第1 項、第624 條之1 第3 項，裁
    定如主文。
中    華    民    國  100     年    2     月    11    日
                        家事法庭法  官  林昌義
以上正本證明與原本無異。
以上裁定正本證明與原本無異。如不服本裁定關於選定輔助人部
分，應於送達後10日內向本院提出抗告狀，並繳納抗告費1,000
元；其餘關於宣告輔助之部分，不得抗告。
中    華    民    國  100     年    2     月    11    日
                                書記官  張永榮